【裁判字號】    95,台非,120
【裁判日期】    950609
【裁判案由】    違反毒品危害防制條例
【裁判全文】
最高法院刑事判決              九十五年度台非字第一二○號
    上訴人  最高法院檢察署檢察總長
    被  告  甲○○
                    16（現在台灣台中監獄執行中）
上列上訴人因被告違反毒品危害防制條例案件，對於台灣台中地
方法院中華民國九十四年十二月三十日第一審確定判決（九十四
年度訴字第三七八○號，起訴案號：台灣台中地方法院檢察署九
十四年度毒偵字第五八八五號），認為違法，提起非常上訴，本
院判決如下：
    主  文
原判決撤銷。
甲○○施用第一級毒品，處有期徒刑陸月，如易科罰金，以佰
元折算壹日，海洛因壹包（毛重零點貳貳公克）沒收銷燬之；又
施用第二級毒品，處有期徒刑月，如易科罰金，以佰元折算
壹日。應執行有期徒刑捌月，如易科罰金，以佰元折算壹日，
海洛因壹包（毛重零點貳貳公克）沒收銷燬之。
    理  由
非常上訴理由稱：「一、按判決不適用法則或適用不當者，為違
背法令，刑事訴訟法第三百七十八條定有明文。又按刑法第四十
七條所謂累犯，係以受有期徒刑之執行完畢，或受無期徒刑或有
期徒刑一部之執行而赦免後，五年內再犯有期徒刑以上之罪，為
其成立要件，若假釋中更犯罪受有期徒刑以上刑之宣告，祇得為
撤銷假釋之原因，不適用累犯之規定（貴院二十五年非字第一○
一號判例參照）。經查被告甲○○於（民國）九十二年間因施用
第一級、第二級毒品案件，經台灣嘉義地方法院九十二年度訴字
第二一六號判決，應執行有期徒刑一年四月確定在案，依台灣嘉
義地方法院檢察署檢察官指揮書所載：其刑期起算日期為九十三
年七月三十一日，執行期滿期日為九十四年十一月三十日，嗣被
告於九十三年十二月九日假釋出獄，殘餘刑期尚未執行完畢，此
有台灣台中地方法院檢察署刑案查註紀錄表（附於九十五年度執
字第一○四四號卷）可稽。惟被告竟於假釋期間內之九十四年一
月二十日，因施用第二級毒品案件，經台灣嘉義地方法院九十四
年度易字第九五號判處有期徒刑六月；九十四年十月二十三日、
十月二十五日，再犯本件施用第一級、第二級毒品罪，詎原判決
不察，竟依累犯之規定加重其刑，揆諸上開說明，顯有適用法則
不當之違法。二、案經確定，且對被告不利，應依刑事訴訟法第
四百四十一條、第四百四十三條提起非常上訴，以資救濟。」等
語。
本院按：受有期徒刑之執行完畢，或受無期徒刑或有期徒刑一部
之執行而赦免後，五年以內再犯有期徒刑以上之罪者，方為累犯
，此觀刑法第四十七條規定甚明。又刑法第七十九條之一第一項
規定：「二以上徒刑併執行者，第七十七條所定最低應執行之期
間，合併計算之。」同條第三項規定：「依第一項規定合併計算
執行期間而假釋者，前條第一項規定之期間，亦合併計算之。」
則在併合執行之情形，經許其假釋出獄者，其報請許可假釋所須
最低應執行之期間，既合併計算；且假釋期間（即殘刑期間），
亦合併計算之，其期間即無從區分。從而，不論假釋出獄前所執
行之期間是否已逾其中任一罪之刑期，亦不論嗣後其假釋有無被
撤銷，在假釋期間內，均應認為尚未執行完畢。其於執行逾其中
任一罪之刑期後五年內之假釋期間，再犯有期徒刑以上之罪者，
不應論以累犯（本院八十八年七月二十日、八十八年度第四次刑
事庭會議決議參照）。本件被告甲○○曾於九十一年三、四月間
因施用第一級毒品、第二級毒品案件，經台灣嘉義地方法院於九
十一年九月二十六日以九十一年度訴字第二五○號刑事判決，分
別判處有期徒刑九月、四月，應執行有期徒刑一年確定，刑期自
九十二年七月三十一日起，原應至九十三年七月三十日止；嗣又
於九十一年十二月間復因施用第一級毒品、第二級毒品案件，經
同法院於九十二年五月二十一日以九十二年度訴字第二一六號刑
事判決，分別判處有期徒刑一年、六月，應執行有期徒刑一年四
月確定，自九十三年七月三十一日起接續執行，合併計算執行期
間，原應至九十四年十一月三十日止，惟執行至九十三年十二月
九日縮短刑期假釋出獄，刑期應至九十四年十月二十三日始縮刑
屆滿。然被告於假釋中之九十四年一月間，再因施用第二級毒品
案件，經台灣嘉義地方法院另案於九十四年四月一日以九十四年
度易字第九五號刑事判決，判處有期徒刑六月確定，其假釋亦經
撤銷，應執行殘刑十月十四日，殘餘刑期自九十四年十月二十六
日起，至九十五年九月八日止，目前在監執行中，有台灣台中地
方法院檢察署刑案資料查註紀錄表、台灣高等法院被告前案紀錄
表在卷可查（見台灣台中地方法院檢察署九十四年度毒偵字第五
八八五號卷第一頁至第二頁、台灣台中地方法院九十四年度訴字
第三七八○號卷第七頁至第十一頁）。則被告於九十四年十月二
十五日、同年月二十三日再施用第一級毒品、第二級毒品而為本
件犯罪時，前揭接續執行之案件，於假釋後，因撤銷假釋，均尚
未執行完畢。原判決誤認為已經執行完畢，而依累犯加重其刑，
自有適用法則不當之違法。案經確定，且不利於被告，非常上訴
意旨執以指摘，為有理由，應由本院將原判決撤銷，就被告所犯
施用第一級毒品、第二級毒品罪分別量處有期徒刑六月、三月，
並定其應執行刑為有期徒刑八月及諭知易科罰金之折算標準，扣
案之海洛因一包（毛重○‧二二公克）沒收銷燬之，以資救濟。
據上論結，應依刑事訴訟法第四百四十七條第一項第一款但書，
毒品危害防制條例第十條第一項、第二項、第十八條第一項前段
，刑法第十一條前段、第四十一條第一項前段、第二項、第五十
一條第五款，罰金罰鍰提高標準條例第二條，判決如主文。
中    華    民    國  九十五  年    六    月    九    日
                      最高法院刑事第十一庭
                          審判長法官  謝  俊  雄
                                法官  陳  世  雄
                                法官  魏  新  和
                                法官  吳  信  銘
                                法官  徐  文  亮
      本件正本證明與原本無異
                                      書  記  官
中    華    民    國  九十五  年    六    月   十三   日
                                                      Ｋ
附錄適用法條：
毒品危害防制條例第十條
施用第一級毒品者，處六月以上五年以下有期徒刑。
施用第二級毒品者，處三年以下有期徒刑。


司法院資訊處製作；財團法人民間司法改革基金會備份。
